臺灣嘉義地方法院刑事判決　　　　　　　 94年度訴字第269號
公　訴　人　臺灣嘉義地方法院檢察署檢察官
被　　　告　丙○○
上列被告因妨害自由等案件，經檢察官提起公訴（94年度偵字第
2539號），本院判決如下：
    主  文
丙○○傷害人之身體，處有期徒刑肆月，如易科罰金，以佰元
折算壹日。
    理  由
一、丙○○於民國94年間任職於「寶發生活世界」從事業務員之
    工作，因認當時之主管甲○○向外散佈對其不利之消息，遂
    於94年3月7日上午9時許，基於強制及傷害之犯意，隨同甲○○進入址設嘉義市○區○○路23號7樓1之「寶發生活世界
    」公司內，將公司之玻璃大門反鎖後，大聲質問甲○○為何
    傳述不實言論等語，斯時辦公室內電話響起，丙○○先是阻
    止甲○○接聽電話，後又向來電之丁○○即甲○○之夫謊稱
    ：「呂經理人在樓下，請等一下再打電話過來」等語，丁○○再撥打甲○○之行動電話，丙○○仍出手阻止甲○○接聽
    。復為免甲○○呼救聲過大，驚擾其他住戶，乃將甲○○強
    拉至廁所，並為妨害甲○○求救及離開，以徒手毆打甲○○
    臉部、頭部2次，並強力抓住其手臂，致甲○○受有上唇瘀
    傷腫脹（1公分×1公分）、臉部瘀傷腫脹傷2處（各為5公分
    ×5公分、3公分×3公分）、右手臂瘀傷（3公分×2公分）
    等傷害，以此等強脅方式，使甲○○不得接聽電話，且必須
    留在辦公室內聆聽丙○○之質問，行上開無義務之事及妨害
    其行使權利。嗣後，丁○○察覺有異，趕至該處，於大廈1
    樓大門口按門鈴無人應門，乃請設於同棟大廈2樓之代書事
    務所人員乙○○幫忙，經乙○○前往上揭「寶發生活世界」
    察看後，由丙○○打開該公司玻璃大門，告訴人遂乘機走出
    並搭電梯至1樓，始查知上情。
二、案經甲○○訴由嘉義市警察局第一分局報告台灣嘉義地方法
    院檢察署檢察官偵查起訴。
    理  由
一、訊據被告丙○○坦承於在上開時地與告訴人甲○○在「寶發
    生活世界」公司發生爭執，且拉扯甲○○，並向丁○○謊稱
    ：「呂經理人在樓下，請等一下再打電話過來」等語，惟矢
    口否認有何妨害自由及傷害犯行，辯稱：當時只是要告訴人
    說明清楚為何對公司客戶散佈不利之傳言，因為告訴人情緒
    激動在哭，擔心其夫丁○○在電話中有所誤會，才謊稱告訴
    人在樓下，並請告訴人稍後回電云云。經查：
（一）前揭犯罪事實，業據證人即告訴人於本院審理中到庭證稱
      ：「（被告把門反鎖後，有無對你說什麼？）我進去經理
      辦公室，他就對我拉拉扯扯，拉住我的手。（他拉住你的
      手，你當時有無把手甩掉？）我沒有辦法。他拉拉扯扯，
      我開始哭，辦公室電話響，他不讓我接。（是否有試著接
      聽電話？）他不讓我接。並且把我身體拉住，接著把辦公
      室電話線扯掉。（被告是否有自己接聽電話？）我把電話
      線接上，想要接電話，被告就把電話搶過去，來電的是我
      先生丁○○。被告說呂經理在樓下。後來丁○○打我的行
      動電話，被告還是不讓我接電話。（為何離開辦公室去廁
      所？）被告拉我過去的。（在廁所，被告有無對你作何事
      ？）他打我巴掌。」等語明確（見本院94年10月12日審判
      筆錄）；且證人丁○○即告訴人之夫亦到庭結證稱：「（
      當天打電話後來是否有人接？）有一通打到公司，是被告
      接的，他說我太太在樓下。我覺得事情有點奇怪。所以就
      打告訴人的行動電話。（被告接聽電話時，有無聽到其他
      聲音？）打公司電話時，我沒有聽到，但我打行動電話時
      ，有聽到我太太在哭。（是否有按7樓電鈴？）有，但是
      沒有人應門，所以改按2樓。」等語（見本院94年10月12
      日審判筆錄），並有行政院衛生署嘉義醫院診斷證明書1
      紙附卷足憑（見警卷第7頁）。依上開診斷證明書之記載
      ：檢驗時間為94年3月7日下午2時50分，所受傷勢為「上
      唇瘀傷腫脹（1公分×1公分）」、「臉部瘀傷腫脹傷2處
      （各為5公分×5公分、3公分×3公分）」、「右手臂瘀傷
      （3公分×2公分）」等情，與告訴人指稱遭被告毆打之部
      位及時間均相符合，且告訴人受傷位置多在臉部，若被告
      僅是與告訴人發生拉扯，當不至於在臉部產生淤傷腫脹。
（二）至證人丁○○及證人乙○○即該大廈2樓代書事務所小姐
      雖均證稱：當時未注意告訴人臉部是否有受傷，無法確定
      等情；然告訴人走出公司後情緒激動，且證人均表示告訴
      人在哭泣，故有可能未仔細觀察告訴人臉上之傷勢，以致
      未能查知是否有受傷；況遭徒手毆打之紅腫淤傷，往往在
      受傷後隔一小段時間才明確的顯現出來，是其等看到告訴
      人時，未有明顯之傷痕，亦符合常理。告訴人受傷之情形
      應以上開診斷證明書之記載，較為可信。是被告確有強制
      告訴人不得接聽電話、不得隨意離開辦公室，要求告訴人
      必須留在該處與其解釋清楚及傷害告訴人之行為，應可信
      為真實。
（三）又告訴人指稱：被告將其關在廁所內，因為證人乙○○在
      「寶發生活世界」門口按電鈴，被告一時緊張，告訴人趁
      隙跑出，打開門鎖才逃離被告之拘禁云云。然被告表示當
      時聽到門鈴聲，乃主動出來開門，告訴人並非趁隙逃出來
      。且經證人乙○○證稱：「（94年3月7日早上甲○○先生
      是否有按你的門鈴？）有一個自稱是甲○○先生的男子，
      來按門鈴。我問他有什麼事，他說他按7樓的電鈴，按很
      久都沒有人開門，我就回答應該是不會，除非人不在辦公
      室。（是否有上去7樓查看？）有。（上去開門後，是誰
      幫你開門？）被告，大概按了兩次門鈴，他才來開門。（
      當時你到7樓，電梯一開門，看到是玻璃門還是兩層門都
      關上？）我可以確定只有玻璃門關著。」等語明確，堪信
      確實是被告為證人乙○○開門後，告訴人才走出，並非告
      訴人趁隙逃離被告之控制自行開門。
（四）綜上所述，被告前揭犯行事證明確，而其所辯，並無足採
      ，被告犯行堪以認定。
二、核被告丙○○所為，均係犯刑法第第277條第1項傷害罪、第
    304條第1項之強制罪。又被告係以傷害之手段，達其強制告
    訴人留在上開處所之目的，其所犯傷害與強制罪間，有方法
    結果之牽連關係，為牽連犯，應從一重之傷害罪處斷。另按
    刑法第302條之妨害自由罪，既係以私行拘禁為其非法剝奪
    人行動自由之例示，則本罪在性質上，其行為自須持續相當
    之時間，始足當之，倘若其目的在使人行無義務之事，僅有
    瞬間之拘束，則屬同法第304條之範圍，不構成上開剝奪行
    動自由罪（最高法院75年度台上字第6857號、89年度台上字
    第906號裁判參照），查本件被告雖強拉告訴人至公司廁所
    ，並阻止告訴人離開公司，然經歷之時間不長，目的僅在制
    止告訴人擅自離開，希望其留在該處與其解釋清楚，而使告
    訴人行無義務之事，並非意在拘禁告訴人，否則亦不會在證
    人乙○○按門鈴時主動開門，檢察官於審理時已將起訴之刑
    法第302條罪嫌部分，變更為刑法第304條第1項罪行，附為
    敘明。爰審究被告因糾紛誤會，不思以平和方式處理解決，
    卻強制要求告訴人向其解釋，並出手傷害告訴人，造成告訴
    人莫大之心理壓力，並斟酌被告犯罪之動機、目的、手段，
    及其品性、生活狀況、智識程度、犯罪所生之損害，與犯罪
    否認後態度等一切情狀，量處如主文所示之刑，並諭知易科
    罰金之折算標準，以資懲儆。
據上論斷，應依刑事訴訟法第299條第1項前段、刑法第277條第1
項、第304條第1項、第55條、第41條第1項前段、罰金罰鍰提高
標準條例第1條前段、第2條，判決如主文。
本案經檢察官王振名到庭執行職務
中　　華　　民　　國　　94　　年　　12　　月　　8 　　日
                  刑事第二庭   審判長 法  官  夏金郎
                                      法  官  盧鳳田
                                      法　官　洪嘉蘭
以上正本證明與原本無異。
如不服本判決，應於判決送達後10日內，向本院提出上訴狀。
中　　華　　民　　國　　94　　年　　12　　月　　8 　　日
                        　          　書記官　吳明蓉
